【裁判字號】    98,審易,880
【裁判日期】    980630
【裁判案由】    業務侵占
【裁判全文】
臺灣士林地方法院刑事判決             98年度審易字第880號
公  訴  人  臺灣士林地方法院檢察署檢察官
被      告  甲○○
上列被告因業務侵占案件，經檢察官提起公訴（九十八年度偵緝
字第四四六號），被告為有罪之陳述，本院合議庭裁定改行簡式
審判程序，並判決如下：
    主  文
甲○○連續犯業務侵占罪，處有期徒刑壹年，減為有期徒刑陸月
，如易科罰金以銀元參佰元即新臺幣玖佰元折算壹日。
    事  實
一、甲○○原任職址設臺北縣八里鄉○○路○段二四０號（起訴
    書誤載為九十九號）老莊房屋仲介有限公司永慶不動產八里
    麗池加盟店（下稱老莊房屋公司）之副店長，負責為公司代
    售房屋及收取客戶服務費繳回公司等業務，為從事業務之人
    ，其自民國九十三年十二月十二日起至九十四年四月十六日
    止，連續在上址處所，收取李陳秀惠（起訴書誤載為陳秀蕙
    ）、許嬌子及高馥璟等三人售屋服務費各新臺幣（下同）六
    十七萬元、二十四萬元及十五萬元後，竟意圖為自己不法之
    所有，未將該等款項繳回公司，並侵占入己，嗣老莊房屋公
    司負責人趙映光發現帳務有異，經詢問甲○○，始查悉上情
    。
二、案經老莊房屋公司訴由臺灣士林地方法院檢察署檢察官偵查
    起訴。
    理  由
一、前揭犯罪事實，業據被告甲○○於偵查中、本院準備程序及
    審理時供認不諱，核與告訴代理人乙○○於警詢時指訴及偵
    查中證述情節相符，並經證人高馥璟於警詢時陳述及偵查中
    證述屬實，復有老莊房仲事業成交紀錄單三份、保管條及切
    結書各一紙在卷可資佐證，足徵被告自白與事實相符。本件
    事證明確，被告犯行堪以認定。
二、按被告行為後，九十四年二月二日修正公布之刑法已於九十
    五年七月一日生效施行，其中第二條第一項：「行為後法律
    有變更者，適用行為時之法律。但行為後之法律有利於行為
    人者，適用最有利於行為人之法律」之規定，係規範行為後
    法律變更所生新、舊法律比較適用之準據法，並非刑法實體
    法律，自不生行為後法律變更之比較適用問題，故刑法修正
    施行後，應適用該修正後之第二條第一項之規定，依「從舊
    、從輕」之原則比較新、舊法律之適用；又比較新舊法時，
    應就罪刑有關之共犯、未遂犯、想像競合犯、牽連犯、連續
    犯、結合犯，以及累犯加重、自首減輕暨其他法定加減原因
    （如身分加減）與加減例等一切情形，綜其全部罪刑之結果
    而為比較後，再整個適用有利於行為人之法律處斷，不能割
    裂而分別適用有利之條文（最高法院二十四年上字第四六三
    四號、二十七年上字第二六一五號判例及最高法院九十五年
    度第八次刑事庭會議決議參照）。經查：(一)關於罰金刑：刑
    法第三百三十六條第二項之業務侵占罪，其法定刑得併科三
    千元以下罰金，而依被告行為時之修正前刑法第三十三條第
    五款規定：「主刑之種類如左：五、罰金：一元（指銀元）
    以上。」換算新臺幣後，為新臺幣三元以上。惟被告行為後
    修正後刑法第三十三條第五款規定：「主刑之種類如下：五
    、罰金：新臺幣一千元以上，以百元計算之」，經比較修正
    前後關於科處罰金刑之最低刑度規定，自應以被告行為時之
    修正前刑法較有利於被告。(二)關於連續犯：修正前刑法第五
    十六條有關「連續數行為而犯同一之罪名者，以一罪論，但
    得加重其刑至二分之一」之連續犯規定，經修正刪除，此刪
    除雖非犯罪構成要件之變更，但顯已影響行為人刑罰之法律
    效果，自屬法律有變更，比較修正前後之規定，以修正前之
    規定較有利於被告。(三)經綜合比較被告行為後之前揭法律變
    更，以修正前之刑法規定對於被告較為有利，本件自應整體
    適用修正前刑法之相關規定。
三、查被告於行為時在老莊房屋公司擔任副店長，負責為公司代
    售房屋及收取客戶服務費繳回公司等業務，為從事業務之人
    。核被告所為，係犯刑法第三百三十六條第二項之業務侵占
    罪。被告自九十三年十二月十二日起至九十四年四月十六日
    止所為之多次侵占行為，時間緊接，所犯罪名相同，顯係基
    於概括犯意為之，為連續犯，應依修正前刑法第五十六條之
    規定論以一罪，並加重其刑。爰審酌被告犯罪之動機、手段
    ，侵占之金額共計多達一百零六萬元，惟考量被告已與告訴
    人達成和解（見卷附切結書），與被告犯罪後供認犯行之態
    度等一切情狀，量處如主文所示之刑。又被告犯罪時間在九
    十六年四月二十四日以前，合於中華民國九十六年罪犯減刑
    條例之減刑要件，其所犯業務侵占罪，應依該條例規定減刑
    如主文所示。又被告行為時之刑法第四十一條第一項規定：
    「犯最重本刑為五年以下有期徒刑以下之刑之罪，而受六個
    月以下有期徒刑或拘役之宣告，因身體、教育、職業、家庭
    之關係或其他正當事由，執行顯有困難者，得以一元以上三
    元以下折算一日，易科罰金。」而被告行為時之易科罰金折
    算標準，修正前罰金罰鍰提高標準條例第二條前段（現已廢
    止）規定，就原定數額提高為一百倍折算一日，則本件被告
    行為時之易科罰金折算標準，應以銀元三百元折算一日，經
    折算新臺幣後，應以新臺幣九百元折算一日。惟九十五年七
    月一日修正公布施行之刑法第四十一條第一項前段則規定：
    「犯最重本刑為五年以下有期徒刑以下之刑之罪，而受六個
    月以下有期徒刑或拘役之宣告者，得以新臺幣一千元、二千
    元或三千元折算一日，易科罰金。」比較修正前後之易科罰
    金折算標準，以九十五年七月一日修正公布施行前之規定，
    較有利於被告，則應依刑法第二條第一項前段，適用修正前
    刑法第四十一條第一項前段規定，諭知易科罰金之折算標準
    。
據上論斷，應依刑事訴訟法第二百九十九條第一項前段、第二百
七十三條之一第一項，刑法第二條第一項前段、第三百三十六條
第二項，修正前刑法第四十一條第一項前段、第五十六條，刑法
施行法第一條之一，廢止前罰金罰鍰提高標準條例第二條，現行
法規所定貨幣單位折算新臺幣條例第二條，中華民國九十六年罪
犯減刑條例第二條第一項第三款、第七條、第九條，判決如主文
。
本案經檢察官蔡元仕到庭執行職務。
中    華    民    國    98    年     6    月    30    日
                  刑事第一庭法  官  周明鴻
以上正本證明與原本無異。
如不服本判決應於收受判決後10日內向本院提出上訴書狀，並應
敘述具體理由；其未敘述上訴理由者，應於上訴期間屆滿後20日
內向本院補提理由書（均須按他造當事人之人數附繕本）「切勿
逕送上級法院」。
                            書記官  丁梅芬
中    華    民    國    98    年     6    月    30    日
附錄論罪科刑法條：
刑法第三百三十六條第二項
對於業務上所持有之物，犯前條第 1 項之罪者，處 6 月以上
5 年以下有期徒刑，得併科 3 千元以下罰金。


司法院資訊處製作；財團法人民間司法改革基金會備份。
